臺灣花蓮地方法院民事判決　 94年度簡上字第28號
上　訴　人　周廷坤即永霸工程行
被上訴人　　行政院國軍退除役官兵輔導委員會花蓮榮譽國民之
　　　　　　家
法定代理人　甲○○
訴訟代理人　乙○○
上列當事人間請求損害賠償事件，上訴人對於中華民國94年5月5
日本院花蓮簡易庭93年度花簡字第231號第一審判決提起上訴，
本院於94年10月18日言詞辯論終結，判決如下：
    主    文
上訴駁回。
第二審訴訟費用由上訴人負擔。
    事實及理由
一、被上訴人於原審起訴主張：上訴人於民國89年間，承攬被上
    訴人地下水鑿井工程（下稱系爭工程），依雙方合約規定，
    上訴人應使用40支3吋不銹鋼抽水管（每支6公尺），施工剩
    餘不銹鋼管歸被上訴人所有，作為日後抽（加）換之用，未
    料上訴人施工中，在未告知被上訴人之情形下，擅自違反前
    開合約規定，將其中20支不銹鋼管以鐵管替代，俟被上訴人
    發覺後，曾多次催告上訴人應予修補，上訴人均藉詞推諉，
    迨93年6月29日始以93永霸字第0629號文函覆被上訴人，允
    諾於20日內修補更換，詎期間屆滿，仍未加以修補妥善，經
    被上訴人催促，仍置之不理；被上訴人另行購買不銹鋼管及
    更換費用為新台幣（下同）141,000元（含3英吋不鏽鋼管20
    支費用96,000元，接管工資30,000元，吊車費15000元），
    此即為上訴人遭受之損害。爰依民法第495條第1項規定請求
    損害賠償（被上訴人於本院準備程序進行中變更訴訟標的為
    依據上訴人與被上訴人間之契約約定即上訴人於93年6月29
    日函中同意20天內更換符合工程契約約定之20支抽水管，但
    經被上訴人催告其履行，卻不履行，被上訴人因此請求損害
    賠償）。並聲明：上訴人應給付被上訴人141,000元，及自
    起訴狀繕本送達翌日即93年9月4日起至清償日止，按年息百
    分之五計算之利息。（原審為被上訴人勝訴之判決，上訴人
    聲明不服）。並答辯聲明：上訴駁回。
二、上訴人對於如下四所載之事實均不爭執，惟以：我有按合約
    履行，水井中有部分不銹鋼管以鐵管代替，是經過被上訴人
    同意，否則不會驗收通過，事後並已補10支鋼管給被上訴人
    等語資為抗辯。並上訴聲明：原判決廢棄，上開廢棄部分被
    上訴人在第一審之訴駁回。
三、按訴之變更或追加，非經他造同意，不得為之。但第255 條
    第1項第2款至第6款情形（其中第2款為：請求之基礎事實同
    一者），不在此限，民事訴訟法第446條第1項定有明文，且
    該條規定於簡易程序之上訴程序所準用，同法第436條之一
    第3項明文可參。被上訴人提起本件訴訟，所依據之訴訟標
    的法律關係原為民法第495條第1項規定，嗣於本院準備程序
    中變更為依兩造之契約約定即上訴人於93年6月29日函中同
    意20  天內更換符合工程契約約定之20支抽水管，但因上訴
    人經催告屆期仍未履行而生之損害賠償請求權請求，有本院
    準備程序筆錄一份可憑，被上訴人雖為訴之變更，然請求之
    基礎事實均為同一，依據前述說明，所為訴之變更應可准許
    。
四、兩造不爭執之事實：
  (一)上訴人於89年間承攬被上訴人之系爭工程，約定上訴人應使
    用40支3吋不銹鋼抽水管（每支6公尺）。該工程於89年12月
    19日驗收合格。被上訴人所提工程合約書、估價單、存證信
    函、驗收紀錄為真正（原審卷7至10、12、35至38頁）。
  (二)被上訴人於90年間發現上訴人未依約使用3英吋不銹鋼抽水
    管（而使用鐵管），經通知上訴人更換，上訴人於93年6月
    29日函覆「願意於20天內更換符合圖說規範共20支抽水管（
    每支6米，直徑3英吋）」。被上訴人所提90年5月11日函、
    上訴人申請書、上訴人函為真正（原審卷80至83 、11頁）
    。
  (三)花蓮縣商業會94年3月25日函及所附資料（原審卷54至57 頁
    ）。
五、本件兩造所爭執之處，應在於(一)上訴人於系爭工程使用鐵管
    ，而未依約使用不銹鋼管，是否經被上訴人同意？(二)上訴人
    所提出10根不銹鋼管，有無符合系爭工程契約約定？(三)被上
    訴人向上訴人請求不銹鋼管費用96,000元、安裝費用30,000
    元、吊車費用15,000元，共計141000元有無理由？茲審究如
    次：
  (一)上訴人辯稱其於系爭工程施工時使用鐵管代替合約約定之不
    銹鋼抽水管，是經過被上訴人同意云云，並以系爭工程業於
    89年12月19日驗收合格為據，惟系爭工程固於89年12月19
    日驗收合格（此為兩造所不爭），被上訴人於90年5月間即
    發現上訴人於系爭工程中使用之井管與合約約定3英吋不銹
    鋼管材質不符，並發函通知上訴人更換，上訴人亦於93 年6
    月29日函覆「願意於20天內更換符合圖說規範共20支抽水管
    （每支6米，直徑3英吋）」，有被上訴人所提被上訴人90年
    5月11日函、上訴人93年6月29日函各一份在卷足參（原審卷
    80、11頁），是本院認為系爭工程經驗收合格乙節，不能即
    推論被上訴人同意上訴人於系爭工程中使用鐵管代替不銹鋼
    管，且按當事人互相意思表示一致者，契約即為成立（民法
    第153條第1項規定可參），上訴人既已同意更換符合圖說規
    範共20支抽水管，即應依與被上訴人間之契約約定履行。
  (二)按給付有確定期限者，債務人自期限屆滿時起，負遲延責任
    ；契約當事人之一方遲延給付者，他方當事人得定相當期限
    ，催告其履行，如於期限內不履行時，得解除其契約；解除
    權之行使，不妨礙損害賠償之請求，民法第229條第1項、第
    254條、第260條分別定有明文。被上訴人主張上訴人於93
    年6月29日函中同意更換符合圖說規範之20支抽水管，惟屆
    期並未履行，經被上訴人於93年7月22日發函催告定五日請
    其履行未果等情，業據提出與所述相符之存證信函、回執聯
    為憑（原審卷12頁），而上訴人所提出之10支鋼管，經原審
    函請花蓮縣商業會鑑定結果，認現於被上訴人處之不銹鋼管
    10支與被上訴人所提之出廠證明（即上訴人依原工程合約履
    行時，出具與被上訴人之出廠證明）規格不符，此有該會94
    年3月25日函及所附出廠證明可參（原審卷54至57頁），可
    見上訴人確實未提出與合約規格相符之不銹鋼管無訛，被上
    訴人亦當庭表示不願再由上訴人負責施工，及解除與上訴人
    間之前述更換不銹鋼管之契約約定，依據前述說明，被上訴
    人解除契約自屬合法有據，且得向上訴人請求損害賠償。
  (三)被上訴人主張其另行購買不銹鋼管20支（每支6公尺）之費
    用為96,000元，更換水井中鐵管為不銹鋼管之安裝費用
    30,000元，吊車費用15,000元，共需141,000元之事實，業
    據其提出估價單三張為證，上訴人對此亦未爭執，應堪信為
    真實。前開費用均屬上訴人遲延履行契約導致被上訴人之損
    害，依民法第260條規定，自得向上訴人請求。
六、從而，被上訴人依上訴人不履行兩造契約約定致被上訴人受
    有損害之損害賠償請求權，請求上訴人給付141,000元，及
    自93年9月4日起至清償日止，按年息百分之五計算之利息，
    為有理由，應予准許。原審據為上訴人敗訴之判決，並依職
    權宣告假執行，所依據之法律關係雖有不同，然結論並無二
    致，上訴意旨仍執陳詞，指摘原判決不當，求予廢棄改判，
    為無理由，應予駁回。本件事證已臻明確，兩造其餘攻擊防
    禦方法及舉證，無礙勝負判斷，爰不一一論列，併此敘明。
七、據上論結，本件上訴為無理由，依民事訴訟法第436條之1第
    3項、第449條第2項、第78條，判決如主文。
中　　華　　民　　國　　94　　年　　10　　月　　31　　日
                        臺灣花蓮地方法院民事庭
                            法      官  楊碧惠
                            法      官  郝燮戈
                            法      官  蕭一弘
以上正本係照原本作成。
本判決不得上訴。
中　　華　　民　　國　　94　　年　　10　　月　　31　　日
                            法院書記官  黃倪濱
